臺灣高等法院民事裁定　　　　　　　　　 100年度抗字第66號
抗告人　陳雅麗
上列抗告人因與相對人鍾少燃間清償債務強制執行聲明異議事件
，對於中華民國99年12月27日臺灣桃園地方法院99年度執事聲字
第141號裁定提起抗告，本院裁定如下：
    主  文
抗告駁回。
抗告費用新臺幣壹仟元由抗告人負擔。
    理  由
一、按「債務人對於支付命令未於法定期間合法提出異議者，支
    付命令與確定判決有同一之效力」，民事訴訟法第521條第1
    項定有明文。又「強制執行，依左列執行名義為之：一、確
    定之終局判決」、「債權人聲請強制執行，應依左列規定，
    提出證明文件：一、依第四條第一項第一款聲請者，應提出
    判決正本並判決確定證明書或各審級之判決正本」，強制執
    行法第4條第1項第1款、第6條第1項第1款分別定有明文。再
    「強制執行應依執行名義為之，執行法院對於執行名義是否
    有效成立，自應加以審查。未確定之支付命令，不備執行名
    義之要件，其執行名義尚未成立，執行法院不得據以強制執
    行。法院誤認未確定之裁判為確定，而依聲請付與確定證明
    書者，不生該裁判已確定之效力。執行法院就該裁判已否確
    定，仍得予以審查，不受該確定證明書之拘束」，已據最高
    法院81年台抗字第114號著有判例。
二、抗告人主張略以：原法院核發97年度司促字第34277號支付
    命令（下稱系爭支付命令）後，並於民國97年11月28日核發
    確定證明書予伊，伊以系爭支付命令及確定證明書為執行名
    義聲請強制執行，並繳納執行費。倘該確定證明書係原法院
    所誤發，惟伊基於信賴原則持該確定證明書聲請執行，是伊
    所為聲請並無違法及疏失。原法院嗣撤銷前開確定證明書，
    並駁回本件強制執行程序，甚命伊負擔聲請程序費用，即有
    欠公允。且原法院駁回強制執行程序後，自應退還相關程序
    費用予伊，而非由無過失之伊承擔。爰提起抗告請求廢棄原
    裁定云云。
三、經查，抗告人持系爭支付命令及其確定證明書（見原法院司
    執卷第3-5頁），聲請對相對人之財產為強制執行。惟相對
    人嗣聲明異議主張系爭支付命令因未合法送達而未確定（見
    原法院司執卷第37頁），經原法院民事執行處司法事務官函
    請非訟中心查覆系爭支付命令是否確定（見原法院司執卷第
    39頁），嗣原法院函復並以系爭支付命令未經合法送達予相
    對人，而以99年11月10日桃院永非文97年度司促字第34277
    號函撤銷原核發之確定證明書，有上開函文及查詢表附卷可
    稽（見原法院司執卷第84、85、122頁），是抗告人並未取
    得確定之支付命令，且該情形無法補正，是抗告人執尚未確
    定之支付命令對相對人之財產聲請強制執行，即與強制執行
    法第4條第1項第1款、第6條第1項第1款規定有違。原法院司
    法事務官依強制執行法第30條之1規定準用民事訴訟法第249
    條第1項第6款規定，裁定駁回其強制執行之聲請，並依強制
    執行法第30條之1規定準用民事訴訟法第95、78條規定，命
    抗告人負擔聲請程序費用，依法並無不合。抗告人不服提起
    異議，原裁定復將之駁回，依法亦無不合。抗告意旨固謂其
    係於原法院撤銷確定證明書前，依信賴原則聲請強制執行，
    其聲請並無違法疏失云云。惟系爭支付命令既未確定，即不
    生與確定判決同一效力，此不因有無取得確定證明書而有異
    ，自不得據以聲請強制執行，且執行法院本不受該確定證明
    書之拘束，是抗告人之聲請仍與法未合。抗告人復謂原法院
    應依職權退還相關費用予伊云云，惟抗告人得否聲請返還已
    繳納之相關程序費用或原法院執行處是否應依職權返還抗告
    人已繳納之相關程序費用，為另一問題，與本件強制執行聲
    請是否合法或異議、抗告有無理由均屬二事。抗告人本此主
    張原裁定不當，依法亦有未合。從而，原裁定依法並無違誤
    。抗告意旨指摘原裁定不當，求予廢棄，為無理由，應予駁
    回。爰裁定如主文。
中    華    民    國   100    年    3     月    14    日
                    民事第十八庭
                        審判長法  官  湯美玉
                              法  官  丁蓓蓓
                              法  官  李慈惠
正本係照原本作成。
本裁定除以適用法規顯有錯誤為理由外，不得再抗告。如提起再
抗告，應於收受後10日內委任律師為代理人向本院提出再抗告狀
。並繳納再抗告費新台幣１千元。
中    華    民    國   100    年    3     月    15    日
                              書記官  王敬端